臺灣苗栗地方法院刑事判決
111年度訴字第179號
公  訴  人  臺灣苗栗地方檢察署檢察官
被      告  江柏儒


            陳建壕



上列被告因加重詐欺等案件，經檢察官提起公訴（111年度偵字
第1239號），因被告於本院準備程序進行中，就被訴事實均為有
罪之陳述，經合議庭裁定由受命法官獨任進行簡式審判程序，判
決如下：
    主  文
江柏儒犯三人以上共同詐欺取財罪，處有期徒刑壹年伍月。未扣
案IPhone XR手機壹支暨犯罪所得新臺幣伍仟元沒收，於全部或
一部不能沒收或不宜執行沒收時，追徵其價額。
陳建壕犯三人以上共同詐欺取財罪，處有期徒刑壹年肆月。未扣
案IPhone 12手機壹支暨犯罪所得新臺幣伍仟元沒收，於全部或
一部不能沒收或不宜執行沒收時，追徵其價額。　　
　　犯罪事實及理由
一、本件犯罪事實及證據，除就證據部分補充「被告江柏儒、陳
    建壕於審理中之自白」外，餘均引用檢察官起訴書之記載（
    如附件）。
二、論罪科刑：
  ㈠本案固有充分證據，足認被告江柏儒、陳建壕有與真實姓名
    、年籍不詳自稱「陳俊紹」之人，3人以上共同對告訴人周
    昱秀實施詐欺取財犯行，然卷內並無充分事證，足認被告江
    柏儒、陳建壕有與「陳俊紹」共組具有持續性、牟利性之結
    構性組織。是核被告江柏儒、陳建壕所為，均係犯洗錢防制
    法第14條第1項之一般洗錢罪，暨刑法第339條之4第1項第2
    款之三人以上共同犯詐欺取財罪。被告江柏儒、陳建壕共同
    多次提款之前後行為，均係在密接時間內獲取詐得款項，因
    而侵害同一告訴人之財產法益，核屬單一行為之接續進行，
    應論以接續犯之實質上一罪。
　㈡被告江柏儒、陳建壕為實現加重詐欺取財之犯罪結果，在同
    一犯罪決意及預定計畫下觸犯上揭各罪，具有行為局部之同
    一性，應認係以一個犯罪行為而同時觸犯數罪名之想像競合
    犯，並應依刑法第55條規定，從一重論以三人以上共同犯詐
    欺取財罪。又被告江柏儒、陳建壕與「陳俊紹」間，對於上
    開犯行之實施具有犯意聯絡及行為分擔，應論以共同正犯。
　㈢爰審酌被告江柏儒、陳建壕正值青壯，卻不思以正途賺取所
    需，竟依「陳俊紹」之指示轉帳、提領詐欺贓款後，再將之
    交予「陳俊紹」收受，可見其等除無視政府一再宣示掃蕩詐
    欺犯罪之決心，致使告訴人蒙受高達新臺幣（下同）100萬
    餘元之鉅額財產損失，破壞社會秩序及社會成員間之互信基
    礎外，更與「陳俊紹」一同製造金流斷點，破壞金流秩序之
    透明穩定，妨害國家對於犯罪之追訴與處罰，致使告訴人遭
    騙款項益加難以尋回而助長犯罪，迄今復未與告訴人達成和
    解並賠償所受損害，所為殊值非難。復考量被告江柏儒、陳
    建壕於共犯結構中之角色地位及分工情狀有別，應分別評價
    。惟念被告江柏儒、陳建壕並無前科，此品行資料有臺灣高
    等法院被告前案紀錄表各1份存卷可查，可見其等之素行尚
    可，又因其等犯後於偵訊及審理中均坦承被訴犯行（皆合於
    洗錢防制法第16條第2項要件），態度非差，兼衡被告江柏
    儒於審理中自陳學歷為國中畢業，現無業，家中無人需其扶
    養等語；被告陳建壕於審理中自陳學歷為高職畢業，現從事
    機台維修，家中尚有父親需其扶養等語（均見本院卷第74頁
    ）之智識程度、家庭與生活狀況，暨告訴人於審理過程中向
    本院表達之刑度意見（見本院卷第17頁）等一切情狀，分別
    量處如主文所示之刑，以資警惕。
三、沒收部分：
  ㈠犯罪所得部分：
　　按犯罪所得，屬於犯罪行為人者，沒收之。前二項之沒收，
    於全部或一部不能沒收或不宜執行沒收時，追徵其價額，刑
    法第38條之1第1項前段、第3項分別定有明文。查被告江柏
    儒、陳建壕將所提領之詐騙贓款交予「陳俊紹」時，「陳俊
    紹」當場交付1萬元報酬予被告江柏儒，被告江柏儒再從中
    抽出5,000元交予被告陳建壕收受等節，業據被告江柏儒、
    陳建壕於審理中供述明確（見本院卷第56至57頁），堪認被
    告江柏儒、陳建壕本案所獲之犯罪所得各為5,000元。而此
    部分犯罪所得雖未據扣案，但為貫徹任何人均不能保有犯罪
    所得之立法原則，本院自應依前揭規定對之均宣告沒收，並
    於全部或一部不能沒收或不宜執行沒收時，追徵其價額。
  ㈡供犯罪所用之物部分：
　　按供犯罪所用之物，屬於犯罪行為人者，得沒收之。前二項
    之沒收，於全部或一部不能沒收或不宜執行沒收時，追徵其
    價額。刑法第38條第2項前段、第4項分別定有明文。查被告
    江柏儒係以其所有且未扣案之IPhone XR手機與「陳俊紹」
    聯絡，被告陳建壕則係以其所有且未扣案之IPhone12手機與
    被告江柏儒聯絡等節，業據其等於審理中供明在卷（見本院
    卷第57至58頁），而該等手機雖均未扣案，但既屬供其等犯
    罪所用之物，本院爰依刑法第38條第2項前段規定分別宣告
    沒收，並依同條第4項規定，均諭知於全部或一部不能沒收
    或不宜執行沒收時，追徵其價額。
　㈢洗錢行為標的部分：
　　按犯第14條之罪，其所移轉、變更、掩飾、隱匿、收受、取
    得、持有、使用之財物或財產上利益，沒收之。洗錢防制法
    第18條第1項前段定有明文。此一規定採取義務沒收主義，
    只要合於前述要件，法院本應為相關沒收之諭知，然因該洗
    錢行為之標的是否限於行為人所有者始得宣告沒收，法無明
    文，而實務上一向認為倘法條並未規定「不問屬於犯罪行為
    人與否均沒收」時，自仍以屬於被告所有者為限，始應予以
    沒收，再參酌最高法院100年度台上字第5026號判決：「該
    法條並未規定『不問屬於犯罪行為人與否』，均沒收之，自
    仍以屬於被告所有者為限，始應予以沒收」之意旨，亦足認
    在洗錢防制法並未規定「不問屬於犯罪行為人與否」均沒收
    之情形下，宜從有利於被告之認定，而認洗錢行為之標的須
    屬於被告所有者，始應予以宣告沒收。經查，被告江柏儒、
    陳建壕於本案雖經手隱匿經扣除其等之犯罪所得後，其餘提
    領所獲贓款之去向，而足認該等贓款應屬洗錢行為之標的，
    然因該等贓款業經被告江柏儒、陳建壕交予「陳俊紹」收受
    ，而非屬被告江柏儒、陳建壕所有或在其等實際掌控中，且
    卷內亦無充分證據足認被告江柏儒、陳建壕仍實際掌控此等
    洗錢行為標的，故本院尚無從依洗錢防制法第18條第1項前
    段規定，就上開被告江柏儒、陳建壕之洗錢行為標的諭知沒
    收，併此敘明。 
據上論斷，應依刑事訴訟法第273條之1第1項、第299條第1項前
段、第310條之2、第454條第2項，洗錢防制法第14條第1項，刑
法第11條前段、第28條、第339條之4第1項第2款、第55條、第38
條第2項前段、第4項、第38條之1第1項前段、第3項，刑法施行
法第1條之1第1項，判決如主文。
本案經檢察官楊岳都提起公訴，檢察官黃智勇到庭執行職務
中　　華　　民　　國　　111 　年　　6 　　月　　7 　　日
                  刑事第三庭    法  官  朱俊瑋 
以上正本證明與原本無異。
如不服本判決應於收受判決後20日內向本院提出上訴書狀，並應
敘述具體理由。其未敘述上訴理由者，應於上訴期間屆滿後20日
內向本院補提理由書( 均須按他造當事人之人數附繕本) 「切勿
逕送上級法院」。告訴人或被害人如對本判決不服者，應具備理
由請求檢察官上訴，其上訴期間之計算係以檢察官收受判決正本
之日期為準。　　
   　　　　　　　               書記官　鄭雅雁
中　　華　　民　　國　　111 　年　　6 　　月　　7 　　日
附錄本案論罪科刑法條：
洗錢防制法第14條
有第二條各款所列洗錢行為者，處7年以下有期徒刑，併科新臺
幣5百萬元以下罰金。
前項之未遂犯罰之。
前二項情形，不得科以超過其特定犯罪所定最重本刑之刑。
中華民國刑法第339條之4
犯第339條詐欺罪而有下列情形之一者，處1年以上7年以下有期
徒刑，得併科1百萬元以下罰金：
一、冒用政府機關或公務員名義犯之。
二、三人以上共同犯之。
三、以廣播電視、電子通訊、網際網路或其他媒體等傳播工具，
    對公眾散布而犯之。
前項之未遂犯罰之。